【裁判字號】    89,訴,27
【裁判日期】    890721
【裁判案由】    偽造文書等
【裁判全文】
臺灣高雄地方法院刑事判決                            八十九年度訴字第二七號
    公  訴  人  臺灣高雄地方法院檢察署檢察官
    被      告  乙○○
右列被告因偽造文書等案件，經檢察官提起公訴（八十八年度偵字第二五二四三號）
，本院判決如左：
    主  文
乙○○共同連續行使偽造私文書，足以生損害於他人，處有期徒刑拾月。緩刑參年。
扣案之信用卡（卡號0000000000000000）壹枚、「李德孟」身分證
影本壹張、行動電話壹支及威士信用卡壹枚（發卡銀行FIRST USA BANK NATIONAL
ASSOCIATION，卡號0000000000000000）均沒收。
附表編號一至編號五所示商店簽帳單共計陸份（均壹式參聯）上「ＨＥＮＲＹ歐」署
押共拾捌枚均沒收。
    事  實
一、乙○○於民國八十八年十月八日，見台灣新聞報上刊有「信用卡借你刷」之廣告
    ，乃以電話與不詳姓名年籍綽號「阿昇」、「張姐」之成年人接洽，乙○○於與
    「阿昇」、「張姐」接洽後，旋即共同基於詐欺及偽造文書之犯意聯絡，約定由
    「阿昇」、「張姐」提供偽造之信用卡，而由乙○○出面持偽造之信用卡刷卡詐
    騙商品，每詐得價值新台幣（下同）一萬元之商品，乙○○即獲得一千元之報酬
    ，而詐得之商品則歸「阿昇」、「張姐」所有。三人於達成右開合意後，即自八
    十八年十月十二日下午二時起，乙○○以上開犯意，由「阿昇」、「張姐」駕車
    搭載，持「阿昇」、「張姐」所提供偽造之威士信用卡（發卡銀行FIRST USA
    BANK NATIONAL ASSOCIATION，卡號0000000000000000）一張
    、經不詳姓名之人變造本由戶政機關核發與「洪國偉」，經變造為之「歐海瑞」
    身分證影本一紙及供聯絡用之行動電話（號碼0000000000）一支，在
    依「阿昇」、「張姐」之指示下，先在該信用卡背面偽簽「ＨＥＮＲＹ歐」之署
    押，而偽造該信用卡，旋於附表所示之時間，連續至如附表編號一至編號四所示
    之震旦通訊股份有限公司（下稱震旦公司）各門市部，及高雄市○○○路九十號
    戊○○所經營之一享體育用品社內，向各該店員詐稱係「歐海瑞」本人，以刷卡
    方式購買商品，並於附表編號一之店家出示經變造之「歐海瑞」身分證影本，取
    信該店之店員，復在各該商店一式三聯簽帳單上，偽造「ＨＥＮＲＹ歐」之署押
    ，持向各店員行使，致附表編號一至四之各店員陷於錯誤，誤認該消費款將可由
    發卡銀行支付，而將如附表所示之行動電話等財物交付乙○○，乙○○再將詐得
    之財物轉交「阿昇」、「張姐」，足生損害於震旦公司、戊○○及「歐海瑞」；
    至附表編號五之部分，因該店店員丁○見乙○○神色匆忙，且所欲購買者均為高
    價之行動電話，乃心生疑竇，在一面讓乙○○簽帳刷卡之同時，一面向發卡銀行
    查詢，發現該卡係偽卡，丁○乃拒絕交付乙○○所購買之行動電話，而要求乙○
    ○出示身分證明文件，並同時通知其附近之店家注意可能有持偽卡消費之人，乙
    ○○見事跡敗露，乃立即離去，是以乙○○雖於附表編號五完成刷卡手續，並於
    附表編號五之商店一式三聯之簽帳單上簽名，然並未詐得任何財物；乙○○於附
    表編號五之商店詐購財物失敗後，旋與「阿昇」、「張姐」聯絡，「阿昇」、「
    張姐」乃將先前持交予乙○○用以向附表所示之商家詐購貨物之信用卡收回，另
    行交付一偽造之信用卡（發卡銀行亦為外國銀行，卡號00000000000
    00000）及本由戶政機關核發與「洪國偉」，經不詳姓名之人變造為「李德
    孟」之身分證影本予乙○○，並要求乙○○於該信用卡之背面偽簽「ＤＡＭＯＮ
    李」之簽名，而偽造該信用卡，足以生損害於「李德孟」；迄至同日晚間八時許
    ，乙○○即持該卡號為0000000000000000號之偽造萬事達信用
    卡，進入高雄市○○○路二六三號震旦公司門市部，欲刷卡詐騙行動電話等財物
    並提示該信用卡時，因該店店員甲○○先前已接獲丁○之通報而察覺，報警當場
    查獲，並在其身上扣得上開供聯絡用之行動電話一支、偽造外國信用卡（卡號0
    000000000000000）一張、變造「李德孟」身分證影本、發票各
    一紙、簽帳單（顧客存根聯）四紙。
二、案經高雄市政府警察局苓雅分局報告臺灣高雄地方法院檢察署檢察官偵查起訴。
    理  由
一、右揭事實業據被告乙○○坦承不諱，核與證人即附表編號五之店家店員丁○於本
    院庭訊所證述之情節相符，亦與其餘被害人戊○○、庚○○、丙○○、己○○及
    甲○○於警訊中證述之情節相一致；此外並有上開供聯絡用之行動電話一支、偽
    造萬事達信用卡（卡號0000000000000000）一張、變造「歐海
    瑞」身分證影本、發票各一紙、簽帳單（顧客存根聯）四紙扣案可證，足徵被告
    之自白與事實相符；而被告所持有用以犯本罪之「歐海瑞」及「李德孟」身分證
    影本，該身分證字號原均係原由戶政機關核發與「洪國偉」之事實，則有高雄市
    三民區戶政事務所函二紙（高市三戶字第六三０三號、第六三０四號）附卷可查
    ，則被告所持有上開二紙身分證，顯係經不詳姓名之人變造；被告犯罪事證明確
    ，被告犯行實堪認定。
二、查信用卡乃係發卡銀行將授權持卡人可持卡消費及可供消費額度等相關資料輸入
    電腦製作磁條，附於信用卡背面，以便持卡人於持卡消費時，經由特約店刷卡機
    器中之電腦判讀無誤後，始得由持卡人消費，在外觀上並無法以人之知覺直接認
    識信用卡中之資料（包括持卡人可持卡消費及可供消費額度等），故應屬刑法第
    二百二十條第二項之準文書，而於信用卡背面簽名，係表示確認該信用卡之持卡
    人究為何人，與該信用卡上所載之持卡人相關資料相配合，具有一定之意恩表示
    ，是以若行為人在他人已偽造完成之信用卡背面偽造簽名，應非單純之偽造署押
    而應屬偽造準私文書。次查，在刷卡帳單上偽簽姓名，表示已收受特約商店所交
    付之交易標的物或消費標的，該簽帳單有如收據憑證，係具有表示一定意思之文
    書，依刑法第二百二十條第一項規定，應屬於刑法第二百十條之私文書。核被告
    所為，係犯刑法第二百十六條、第二百十條之行使偽造私文書罪、刑法第二百十
    六條、第二百十二條行使變造特種文書罪，及同法第三百三十九條第一項詐欺取
    財罪。其偽造「ＨＥＮＲＹ歐」署押於信用卡背面及附表所示之商店一式三聯之
    簽帳單上之行為，為偽造私文書行為之一部分，又其偽造私文書之低度行為，為
    其後行使偽造私文書之高度行為所吸收，均不另論罪。被告與不詳姓名年籍綽號
    「阿昇」、「張姐」之成年人間，就上開犯行，具有犯意聯絡及行為分擔，為共
    同正犯。復其先後多次行使偽造私文書、詐欺取財既遂及詐欺取財未遂之行為，
    均時間緊接，所犯係犯罪構成要件相同之罪，僅其中詐欺取財既遂、未遂之狀態
    有別，均顯係基於概括犯意為之，為連續犯，應論以連續行使偽造私文書罪及連
    續詐欺取財罪，併依刑法第五十六條之規定加重其刑。被告所犯上開行使偽造私
    文書、行使特種文書罪及詐欺罪三罪間，有方法結果之牽連關係，為牽連犯，爰
    依刑法第五十五條之規定，依較重之行使偽造私文書罪處斷。審酌被告犯罪後坦
    承犯行，態度良好，係因貪圖小利方遭他人利用而罹刑典，且已與附表編號一至
    三號商家之特約銀行美商花旗銀行股份有限公司（下稱花旗銀行）達成和解，有
    花旗銀行（八九）消信字第五二一號函一紙及和解書一份在卷可憑，減輕他人損
    失，而且所詐得之財物價值亦非鉅大等一切情狀，量處如主文所示之刑，以為懲
    儆。又被告前未曾受有期徒刑以上刑之宣告，有被告全國前案紀錄表一份在卷可
    稽，因一時失慮，而罹刑典，事後已坦承犯行，深具悔意，經此刑之宣告後，應
    知警惕而無再犯之虞，本院因認暫不執行其刑為當，予以宣告緩刑，用啟自新。
    被告於附表所示之時間、地點，以並未扣案，發卡銀行為FIRST USA BANK
    NATIONAL ASSOCIATION，卡號0000000000000000號信用卡消費
    之簽帳單上「歐海瑞」署押共計十八枚，因均係被告所偽造，已據被告供認在卷
    ，雖未全部扣案，然亦不能證明業已滅失，爰依刑法第二百十九條規定，均併宣
    告沒收。另扣案供聯絡用之行動電話（號碼0000000000）一支、偽造
    萬事達信用卡（卡號0000000000000000）一張、變造「李德孟
    」身分證影本一紙，以及未扣案，發卡銀行為FIRST USA BANK NATIONAL
    ASSOCIATION，卡號0000000000000000號之信用卡、變造「歐
    海瑞」身分證一紙，均為共犯綽號「阿昇」、「張姐」所有，且係供被告本犯罪
    所用之物，其中發卡銀行為FIRST USA BANK NATIONAL ASSOCIATION，卡號00
    00000000000000號之信用卡、變造「歐海瑞」身分證一份雖未扣
    案，然不能證明業已滅失，爰均依刑法第三十八條第一項第二款之規定，宣告沒
    收。而前開二信用卡背面由被告所偽簽「歐海瑞」及「ＤＡＭＯＮ李」之署押，
    因信用卡已經諭知沒收，乃均不為重覆沒收之諭知。至被告雖於附表編號二所示
    之商店中之客戶資料單上簽署「ＨＥＮＲＹ歐」，然此僅係依該店家之要求在該
    資料單上填載客戶資料，以區別客戶係何人而已，應並無為「歐海瑞」簽名之意
    ，應不另構成偽造署押罪，故該客戶資料單上「ＨＥＮＲＹ歐」之署押爰不為沒
    收之諭知，併此敘明。
據上論斷，應依刑事訴訟法第二百九十九條第一項前段，刑法第二十八條、第五十六
條、第二百十六條、第二百十二條、第二百十條、第二百二十條第一項、第二項、第
三百三十九條第一項、第五十五條、第二百十九條、第三十八條第一項第二款、第七
十四條第一款，罰金罰鍰提高標準條例第一條前段，判決如主文。
本案經檢察官蕭宇誠到庭執行職務。
中    華    民    國    八十九    年      七      月      二十一      日
                                  臺灣高雄地方法院刑事第六庭
                                      法  官    李  怡  諄
右正本證明與原本無異。
如不服本判決，應於判決送達後十日內，向本院提出上訴狀。
                                書記官    陳福記
中    華    民    國      八十九      年      七      月      二十四      日
附錄本件論罪條文：刑法第二百十六條、第二百十條
刑法第二百十六條
行使第二百十條至第二百十五條之文書者，依偽造、變造文書或登載不實事項或使登
載不實事項之規定處斷。
刑法第二百十條
偽造、變造私文書，足以生損害於公眾或他人者，處五年以下有期徒刑。


司法院資訊處製作；財團法人民間司法改革基金會備份。
